---
title: "Bayesian Optimization Algorithm"
author: "Lucas Cavadini, Martin Calsina y Sebastian Souto"
date: "`r Sys.Date()`"
output: beamer_presentation
header-includes:
  - \usepackage{booktabs}
  - \usepackage{amsmath}
  - \usepackage{amssymb}
---

```{r setup, include=FALSE}
knitr::opts_chunk$set(echo = FALSE)
```

---

## Imaginemos este problema
\vspace{0.5cm}

Una empresa petrolera está buscando la mejor zona para perforar. Pero surgen algunos inconvenientes:
\vspace{0.2cm}

- cada perforación cuesta mucho dinero

- lleva mucho tiempo

- solo vamos a conocer información sobre ese punto específico donde fue la perforación

\vspace{0.6cm}

El problema que estamos queriendo resolver es:
\[
\max_{x \in A} f(x)
\]


---

# Funciones de caja negra
\vspace{0.5cm}

La función real $f(x)$ (en el ejemplo, cantidad de petróleo en el terreno en una ubicación $x$) es desconocida. Solo podemos probar un valor de $x$ y observar el resultado.
\vspace{0.2cm}

Esto se conoce como función de \textbf{caja negra}:
\vspace{0.4cm}

- no conocemos su fórmula explícita

- no conocemos nada acerca de su forma (concavidad, linealidad)

- no tenemos las derivadas
 
 
Si quisiéramos encontrar un óptimo de la función objetivo de manera eficiente no podríamos usar métodos conocidos como, por ejemplo, descenso por el gradiente. 

---

## ¿Cómo podemos encontrar las mejores zonas para perforar?

\vspace{0.5cm}
Una estrategia podría ser, por ejemplo, probar ubicaciones al azar. Pero esto puede ser muy ineficiente (cada perforación es cara, el presupuesto es limitado y encima podríamos quedarnos buscando en zonas malas). 
\vspace{0.2cm}

Para abordar estos casos es que surgen métodos como la \structure{\textbf{Optimización Bayesiana}}: 

- Propone una estrategia iterativa para hallar óptimos mediante el cual, a partir de observaciones iniciales, un modelo va aprendiendo sobre la distribución del conjunto de posibles soluciones.Se enfoca en hallar máximos \textbf{globales}.


---

# Bayesian Optimization (BO)
\vspace{0.8cm}


- Construye un modelo probabilístico para estimar la distribución del espacio de soluciones factibles.

\vspace{0.1cm}

- Decide en qué puntos es mejor volver a evaluar a nuestra función objetivo.

\vspace{0.1cm}

- Con las nuevas observaciones se actualiza el modelo probabilístico y se repite el proceso.


---

# Componentes principales

La optimización bayesiana tiene dos componentes fundamentales:

### 1. Surrogate model

Modelo probabilístico de la función objetivo.

En nuestro caso:

- Procesos Gaussianos.


### 2. Función de adquisición

Usa el surrogate model para decidir:

> “¿Dónde conviene evaluar la función ahora?”

Ejemplos:

- Expected Improvement (EI)
- Upper Confidence Bound (UCB)

---

# 1. Procesos Gaussianos

### Motivación

No conocemos la función verdadera:

\[
f(x)
\]

Entonces modelamos incertidumbre sobre ella.

\vspace{0.8cm}

### Idea:

\vspace{0.4cm}

> En vez de asumir una única función, consideramos una distribución de probabilidad sobre funciones posibles.

---

### Definición formal

\vspace{0.4cm}

Un Proceso Gaussiano es una colección de variables aleatorias tal que cualquier subconjunto finito de ellas tiene distribución normal multivariada.

\vspace{0.8cm}

### Notación:

\[
f(x) \sim GP(\mu(x), k(x,x'))
\]

---

# Componentes


### Mean function

\[
\mu(x)=\mathbb{E}[f(x)]
\]

Representa el valor esperado de la función.

\vspace{0.3cm}

### Kernel (covariance function)

\[
k(x,x') = Cov(f(x),f(x'))
\]

\vspace{0.6cm}

Determina:

- correlación entre puntos,
- suavidad,
- periodicidad,
- comportamiento de las funciones.

---

#### Intuición:
\vspace{0.3cm}

Si $k(x,x')$ es grande cuando $x \approx x'$ entonces el GP “cree” que $f(x) \approx f(x')$

\vspace{0.6cm}

+ Ejemplo: Kernel RBF

\[
k(x,x') = \sigma_f^2 \exp\left(-\frac{||x-x'||^2}{2l^2}\right)
\]

Hiperparámetros:

- \(l\): length-scale
- \(\sigma_f^2\): varianza

---


# Actualización Bayesiana del GP


\vspace{0.3cm}

### Prior

Antes de observar datos:

\[
f \sim GP(\mu,k)
\]

### Datos observados

Supongamos que observamos $D = \{(x_i,y_i)\}_{i=1}^n$ con $y_i=f(x_i)$ (o con ruido).

\vspace{0.3cm}

### Posterior

Luego de observar datos:

\[
f|D \sim GP(\mu_n,k_n)
\]

El posterior sigue siendo un GP.

---

# Distribución conjunta

Para puntos $x_1,\dots,x_n$, el GP induce:

\[
(f(x_1),\dots,f(x_n), f(x_*)) \sim \mathcal N(\mu,K)
\]

con:

\[
K_{ij}=k(x_i,x_j)
\]

Consideramos:

\[
\begin{pmatrix}
y\\
f_*
\end{pmatrix}
\sim
\mathcal N
\left(
\begin{pmatrix}
\mu(X)\\
\mu(x_*)
\end{pmatrix},
\begin{pmatrix}
K(X,X) & K(X,x_*)\\
K(x_*,X) & k(x_*,x_*)
\end{pmatrix}
\right)
\]

---

Entonces:

\[
f(x_*)|D
\sim
\mathcal N(\mu_n(x_*),\sigma_n^2(x_*))
\]

+ Posterior mean

\[
\mu_n(x_*)
=
\mu(x_*)
+
K(x_*,X)K(X,X)^{-1}(y-\mu(X))
\]

+ Posterior variance

\[
\sigma_n^2(x_*)
=
k(x_*,x_*)
-
K(x_*,X)K(X,X)^{-1}K(X,x_*)
\]

\vspace{0.3cm}



---

# 2. Función de adquisición


Función que utiliza el modelo probabilístico actual para decidir cuál es el próximo punto más conveniente para evaluar de la función objetivo.

\vspace{0.8cm}

### Trade-off exploración vs explotación

\vspace{0.3cm}

+ Explotación

Evaluar donde la media predicha es alta.

\vspace{0.2cm}

+ Exploración

Evaluar donde la incertidumbre es grande.

---

# Upper Confidence Bound (UCB)


### Definición

\[
UCB(x)=\mu_n(x)+\kappa \sigma_n(x)
\]

\vspace{0.8cm}

### Interpretación

+ Primer término $\mu_n(x)$ → explotación.


+ Segundo término $\kappa \sigma_n(x)$ → exploración.

---

# Expected Improvement (EI)

### Definición

Sea

\[
f^+ = \max_i y_i
\]

el mejor valor observado. Definimos:

\[
I(x)=\max(f(x)-f^+,0)
\]

Entonces:

\[
EI(x)=\mathbb E[I(x)]
\]

\vspace{0.6cm}

+ Intuición:
EI representa la mejora esperada respecto al mejor valor observado hasta el momento.
El próximo punto a evaluar será aquel que maximice $EI(x)$.

---

# Pseudocódigo del algoritmo 

\scriptsize
```text
Definir prior GP sobre f

Observar f en n_0 puntos iniciales
n <- n_0

Mientras n <= N:

    Actualizar posterior GP

    x_n <- argmax a(x)

    y_n <- f(x_n)

    Agregar (x_n,y_n)

    n <- n + 1

Retornar:
    - mejor punto observado, o
    - punto con mayor media posterior
```

---

\begin{center}

{\Huge Simulación}

\end{center}


---

# Benchmarks

Podemos comparar el rendimiento del algoritmo con otros dos más simples sobre un intervalo $[a, b]$ fijo y muchas funciones definidas sobre el mismo:

+ Grid Search

Agarra $N$ puntos equiespaciados en el intervalo, evalúa y toma el máximo.

+ Random Search

Genera $N$ puntos en el intervalo, evalúa y toma el máximo.

---

# Regret

A fines de tener una métrica cuantitativa para la comparación, dada una función $f(x)$ con máximo en $x_0$ y $x*$ el óptimo encontrado por un algoritmo, 
definimos el $Regret$ del mismo:

\[
f(x_0) - f(x*) 
\]


En lo siguiente, elegimos utilizar $[a, b] = [0, 100]$, $k=100$ funciones y $N=8$. En el caso de BO, $N$ va a ser la cantidad total de sampleos.

---


```{r setup-packages, include=FALSE, message=FALSE, warning=FALSE}
# setup, librerías y seed

library(DiceKriging) # tiene todo lo de GPs
library(ggplot2) # grafiquinhos
library(patchwork) # simplifica un toque el uso de ggplot2
library(dplyr)
library(knitr)

set.seed(123)

```


```{r}

# generador de funciones aleatorias
# podríamos hacerlo de varias maneras:
# 1: planteamos que las mismas se pueden aproximar/siguen un polinomio de grado fijo en el intervalo de interés
#   por ejemplo, f(x) = a_0 + a_1*x + a_2*x^2 + a_3*x^3 +a_4*x^4 y lo que generamos son los coeficientes a_i
# 2: como con el desarrollo en serie de fourier de una función cualquiera, generamos senos y cosenos (frecuencias) con 
# ciertos, períodos y fases [opté por esto porque es un toque más "suave" que lo que puede llegar a salir un polinomio] 

# UPDATE: al final hice las dos

generate_pol <- function() {

    # grado 5, les pongo a todos la misma distribución, no sé si es mucho lío
    a_0 <- runif(1, -10, 10)
    a_1 <- runif(1, -10, 10)
    a_2 <- runif(1, -10, 10)
    a_3 <- runif(1, -10, 10)
    a_4 <- runif(1, -10, 10)

    return( function(x) {

        a_0 + a_1*x + a_2*x^2 + a_3*x^3 + a_4*x^4

    })

}

# UPDATE:
# Al graficar las f en [0, 30], vi que quedaban básicamente como senos o cosenos con un
# periodo re cortito. Para hacer algo más "realista" (Hay un óptimo o poquitos) voy a hacer que
# los coefs sean decrecientes a medida que metemos más términos (así SI es la serie de fourier de una f)
generate_fourier <- function() {

  K <- 30 # cant de términos

  # las amplitudes son decrecientes
  a <- exp(-seq(0, K-1)/1.5)

  a <- a * runif(K, 0.5, 10) # y bueno, las hacemos aleatorias para obtener distintas funciones

  # agarramos fases para senos y cosenos
  phi <- runif(K, 0, 2*pi)
  psi <- runif(K, 0, 2*pi)

  # la f como tal
  function(x) {

        y <- 0

        # la serie truncada hasta K
        for (k in 1:K) {

            freq <- 2*pi*k/30

            y <- y + a[k] * sin(freq*x + phi[k]) + 0.7*a[k] * cos(freq*x + psi[k])
        
        }

        return(y)
  }

}

generate_function <- function() {
  
  return(
    #generate_pol()
    generate_fourier() #es el que vi que da mejor para el ultimo ejemplo
  )
   
}
```

```{r}


# Es el EI dado un mu_n(x), sigma_n(x) y f_best
# es decir, acá mu_n no es la función mu_n si la misma ya evaluada en un x o un vector de x.
# Devuelve un vector de EI(x) según los mu_n y sigma_n pasados.
# En el paper está la eq 8 para el EI(x), yo uso la fórmula que citan acá:
# https://stats.stackexchange.com/questions/426782/intuitive-understanding-of-expected-improvement-for-gaussian-process
# que es un toque más corta, si quieren usamos la del paper, no hay drama 
expected_improvement <- function(mu_n, sigma_n, f_best,
                                 x_grid = NULL,
                                 X_obs = NULL,
                                 tol = 1e-13) {

  ei <- rep(0, length(mu_n))

  valid <- sigma_n > 1e-9

  z <- (mu_n[valid] - f_best) / sigma_n[valid]

  ei[valid] <- 
    (mu_n[valid] - f_best) * pnorm(z) +
    sigma_n[valid] * dnorm(z)

  # forzar EI = 0 en puntos observados
  if(!is.null(x_grid) && !is.null(X_obs)) {

    for(x_obs in X_obs){
      ei[abs(x_grid - x_obs) < tol] <- 0
    }
  }

  return(ei)
}
```

```{r}
# evaluamos f en puntos equiespaciados
grid_search <- function(f, x_min=0, x_max=10, N=10) {

  x <- seq(x_min, x_max, length.out = N)

  y <- f(x)

  best_idx <- which.max(y)

  list(
    x_best = x[best_idx],
    y_best = y[best_idx]
  )
}
```

```{r}
# evaluamos f en N puntos random
random_search <- function(f, x_min=0, x_max=10, N = 10) {

  x <- runif(N, x_min, x_max)

  y <- f(x)

  best_idx <- which.max(y)

  list(
    x_best = x[best_idx],
    y_best = y[best_idx]
  )
}
```

```{r}
# lo picante
bayes_opt <- function(f, # la f a optimizar
                      x_min=0, x_max=10, #dominio
                      N = 10, # cant total de evaluaciones
                      init_points = 3, # n_0, la cant de puntos iniciales a ver antes del loop
                      grid_size = 1000) { # lo

  # puntos iniciales
  X_obs <- runif(init_points, x_min, x_max) # generamos los puntos
  y_obs <- f(X_obs) # evaluamos

  x_grid <- seq(x_min, x_max, length.out = grid_size) # "dominio" (discretizado en algún sentido) de nuestra función, lo usamos para calcular el EI

  for (iter in 1:(N - init_points)) {

    # ajustar GP: km es la función principal para ajustar modelitos de DiceKriging, estima los params maximizando la likelihood por default
    # OJO: ENTIENDO QUE UN KRIGING MODEL (o al menos lo que escupe km) ES UNA GAUSSIAN PROCESS REGRESSION Y QUE SE LE DICE
    # KRIGING PQ ES ALGO MAS GENERAL (el paper de Kriging son 55 páginas donde habla de bocha de cosas aparte de GP)
    model <- km(
      design = data.frame(x = X_obs), # los inputs
      response = y_obs, # los outputs
      covtype = "exp", # el kernel o covarianza usado, mandamos el exponencial pq es el del paper (ma vale)
      control = list(trace = FALSE) # es para que no printee cosas al optimizar/actualizar el modelo
      # dice la doc help(km):
      #The optimisers are tunable by the user by the argument ‘control’.
      #Most of the control parameters proposed by ‘BFGS’ and ‘genoud’ can
      #be passed to ‘control’ except the ones that must be forced [for
      #the purpose of optimization setting], as indicated in the table
      #below. See ‘optim’ and ‘genoud’ to get more details about them.
    )

    # predicción posterior, dice help(predict):
    #Predicted values and (marginal of joint) conditional variances
    #based on a ‘km’ model.  95 % confidence intervals are given, based
    #on strong assumptions: Gaussian process assumption, specific prior
    #distribution on the trend parameters, known covariance parameters.
    # Nos dan esperanza y sigmas
    pred <- predict(
      model,
      newdata = data.frame(x = x_grid), 
      type = "SK" # esto influye en cómo es que se calcula el mean y el desvío estándar, puede valer UK o SK,
                  # en el paper de Krieger, si buscan la mean/sigma_SK y la comparan con la mean/sigma_UK
                  # CREO que la de NUESTRO paper es la de las eqs (2) y (3)
    )

    # se explican solitos
    mu <- pred$mean
    sigma <- pred$sd

    # acquisition, la posta es que mu y sigma van a ser un vector sólo la primera vez (que sampleamos 3 puntos), luego es uno solo
    ei <- expected_improvement(
      mu,
      sigma,
      max(y_obs) #el f* del paper
    )

    # próximo punto: el paper no aclara cómo conseguir el x que maximice el EI_n(x), sólo te dice "no te persigas, que esto se
    # optimiza fácil pq es barato evaluarla, a mí me funca usar Newton". Yo soy más polenta y hago un grid search 
    # en mil puntos en el intervalo [0, 10]
    # OJO: si quieren podemos usar algún algoritmo de optimización para buscarlo, pero a fines prácticos con esto va a bastar porque
    # probamos una barbaridad de puntos ()
    next_x <- x_grid[which.max(ei)]

    next_y <- f(next_x) # evaluamos

    # actualizamos el dataset
    X_obs <- c(X_obs, next_x)
    y_obs <- c(y_obs, next_y)
  }

  # reportamos el mayor f(x_m) más grande que hayamos visto y el x_m
  best_idx <- which.max(y_obs)

  list(
    x_best = X_obs[best_idx],
    y_best = y_obs[best_idx]
  )

}
```


```{r}
# params de simulación
n_functions <- 100
budget <- 8 # el N grande
x_min = 0
x_max = 100
```

```{r}

set.seed(123)

results <- vector("list", n_functions)

for (i in 1:n_functions) {

  f <- generate_function()

  # grilla para buscar el máximo "verdadero" de la f en cuestión
  fine_grid <- seq(x_min, x_max, length.out = 10000)

  y_fine <- f(fine_grid)

  true_max <- max(y_fine)

  # métodos
  grid_res <- grid_search(f, x_min=x_min, x_max=x_max, N=budget)

  rand_res <- random_search(f, x_min=x_min, x_max=x_max, N = budget)

  bo_res <- bayes_opt(f, x_min=x_min, x_max=x_max, N = budget)

  # guardamos resultados
  results[[i]] <- data.frame(
    function_id = i,

    method = c(
      "Grid Search",
      "Random Search",
      "Bayesian Optimization"
    ),

    best_found = c(
      grid_res$y_best,
      rand_res$y_best,
      bo_res$y_best
    ),

    # cuánto le faltó a cada método para llegar al verdadero máximo
    regret = c(
      true_max - grid_res$y_best,
      true_max - rand_res$y_best,
      true_max - bo_res$y_best
    )

  )
}
```

```{r results='hide'}
# juntamos los df
df_results <- bind_rows(results)

df_results

```

# Resultados

\vspace{0.8cm}

```{r results='asis', echo=FALSE, message=FALSE, warning=FALSE}
# resultados



summary_table <- df_results %>%
  group_by(method) %>%
  summarise(
    `Regret promedio` = round(mean(regret), 2),
    `Desvío regret` = round(sd(regret), 2),
    `Mejor valor promedio` = round(mean(best_found), 2),
    .groups = "drop"
  ) %>%
  arrange(`Regret promedio`)

tabla_latex <- knitr::kable(
  summary_table,
  format = "latex",
  booktabs = TRUE,
  align = "lccc"
)

cat("\\begin{center}\n")
cat("\\renewcommand{\\arraystretch}{1.25}\n")
cat("\\resizebox{1.00\\textwidth}{!}{%\n")
cat(as.character(tabla_latex))
cat("\n}\n")
cat("\\end{center}\n")
# OJO, si el intervalo es muy chiquito, por ser nuestras funciones relativamente suaves y N también chico, Grid Search y Random Search
# le pasan el trapo al GP-BO
```

---

# Resultados

```{r }
# un box plot de todd la vida
ggplot(df_results,
       aes(x = method, y = regret)) +

  geom_boxplot() +

  theme_minimal() +

  labs(
    title = "Regret por método",
    x = "",
    y = "Regret"
  )
```

---

```{r}

# acá la idea es ver cómo paso a paso se agarra un nuevo punto y se actualizan distribución de funciones descriptas por el GP
# y el EI_n(x) de a snapshots (pq me parece pedagógico)

# esto plotea TODO lo que necesitamos:
# - la función subyacente VERDADERA que el BO no conoce (pero nosotros sí)
# - los puntos observados hasta ahora (x_1, ..., x_m) y sus correspondientes outputs
# - la media de la distribución del GP (el vector mu)
# - la incerteza de la distribución del GP (el vector sigma, para armar la banditas)
# - el grafico del EI_n(x) si es que existe (todas las iteraciones del snapshot salvo la primera en la que todavía no hay datos para calcular la f_n*)
make_base_plot <- function(
    x_grid, # dominio para evaluar
    y_true, # la imagen de la f verdadera
    mu = NULL, # media actual del GP
    sigma = NULL, # su stdv
    ei = NULL, # imagen del EI actual en el dominio analizado
    old_points = NULL, # puntos "viejos", o sea los x_m con m <= n en la nésima iteración
    new_points = NULL, # nuevos puntos a evaluar (SALVO LA PRIMER ITERACIÓN, que son 3, SIEMPRE TERMINA SIENDO UNO)
    title = "" # 🚬
) {

  # ATENCION AL LECTOR: esta función es MUY turbia, pero básicamente 

  # f posta
  df_true <- data.frame(
    x = x_grid,
    y = y_true
  )
  
  # gráfico de la f subyacente y el eje de abscisas
  p1 <- ggplot() +

    geom_hline(
    yintercept = 0,
    linewidth = 0.5
    ) +

    geom_line(
      data = df_true,
      aes(x = x, y = y),
      linewidth = 1
    ) +

    theme_minimal() +

    labs(
      title = title,
      y = "f(x)"
    )


  # dibujamos la GP sólo si mu no es null (o sea, si no es la primer a priori)
  if (!is.null(mu)) {

    df_gp <- data.frame(
      x = x_grid,
      mu = mu,
      sigma = sigma
    )

    df_gp <- df_gp %>%
      mutate(
        lower = mu - 1.96*sigma,
        upper = mu + 1.96*sigma
      )

    p1 <- p1 +

      geom_ribbon(
        data = df_gp,
        aes(x = x, ymin = lower, ymax = upper),
        alpha = 0.2
      ) +

      geom_line(
        data = df_gp,
        aes(x = x, y = mu),
        linetype = "dashed"
      )
  }

  # los puntos que ya vi hasa ahora los dibujo en negro
  if (!is.null(old_points)) {

    p1 <- p1 +

      geom_point(
        data = old_points,
        aes(x = x, y = y),
        color = "black",
        size = 3
      )
  }

  # el nuevo punto que voy a usar lo marco en rojo
  if (!is.null(new_points)) {

    p1 <- p1 +

      geom_point(
        data = new_points,
        aes(x=x, y=y),
        color = "red",
        size = 4
      )
  }

  # la ei la dibujo sólo si no es nula
  if (!is.null(ei)) {

    df_ei <- data.frame(
      x = x_grid,
      ei = ei
    )

    p2 <- ggplot(
      df_ei,
      aes(x = x, y = ei)
    ) +

      geom_line(linewidth = 1) +

      theme_minimal() +

      labs(
        title = "Expected Improvement",
        y = "EI(x)"
      )

    return(p1 / p2) # si hay ei, mostaramos GP + EI
  }

  return(p1) # si no, solo GP
}
```

```{r}
# agarramos una f junto con algunos puntos iniciales

set.seed(123)

# ojeando, a fines del ejemplo, este dominio da piola
x_min <- 0
x_max <- 20

f <- generate_function()

x_grid <- seq(x_min, x_max, length.out = 1000)

y_true <- f(x_grid)

# OJO, estos puntos los elijo viendo el gráfico para que de bien
X_new <- c(1, 4, 12)
y_new <- f(X_new)

n_iter <- 7

plots <- list()
```

```{r}

# GRAFICOS PARA LOS PUNTOS INICIALES
# los hago aparte porque los títulos son distintos que los de los siguientes y, además, tienen la GP a priori que los otros no

# prior antes de simular
prior_mu <- rep(0, length(x_grid))
prior_sigma <- rep(1, length(x_grid))

plots[[1]] <- make_base_plot(
  x_grid,
  y_true,
  mu = prior_mu,
  sigma = prior_sigma,
  title = "GP" #title = "GP a priori"
)

#mostramos x iniciales sin evaluarlos
new_df <- data.frame(
  x = X_new,
  y = rep(0, length(X_new))
)

plots[[2]] <- make_base_plot(
  x_grid,
  y_true,
  mu = prior_mu,
  sigma = prior_sigma,
  new_points = new_df,
  title = "GP" #title = "X sampleados inicialmente"
)

# para cada uno mostramos el par (x,y)

# los 3 puntitos "sampleados" y evaluados
new_df <- data.frame(
  x = X_new,
  y = y_new
)

plots[[3]] <- make_base_plot(
  x_grid,
  y_true,
  mu = prior_mu,
  sigma = prior_sigma,
  new_points = new_df,
  title = "GP" #title = "Evaluamos f(x) sobre la muestra"
)
```

```{r}

# ahora sí, todo lo siguiente pero partiendo de los 3 puntos elegidos

#nothing
old_df <- data.frame(
    x = c(),
    y = c()
)

for (iter in 1:n_iter) {

  X_new <- new_df$x
  y_new <- new_df$y

  X_obs <- old_df$x
  y_obs <- old_df$y

  # actualizo el GP
  model <- km(
    design = data.frame(x = c(X_obs, X_new)),
    response = c(y_obs, y_new),
    covtype = "exp",
    control = list(trace = FALSE)
  )

  # decime cómo se distribuye la f para vos
  pred <- predict(
    model,
    newdata = data.frame(x = x_grid),
    type = "SK"
  )

  mu <- pred$mean
  sigma <- pred$sd

  # ei
  # OJO: como, al final del día, estamos ploteando el EI(x) sobre una grilla discreta, los puntos ya evaluados a veces no dan EI(x)=0
  # en el gráfico, se puede corregir, tengo que ver cómo (intenté corrigiendo el EI y se rompieron otros plots, pero es un detalle menor)
  ei <- expected_improvement(
    mu_n = mu,
    sigma_n = sigma,
    max(c(y_obs, y_new))
  )
  
  if (nrow(old_df) == 0) { #la primer iter dará 0, el resto chill
        plots[[3*iter + 1]] <- make_base_plot(
        x_grid,
        y_true,
        mu = mu,
        sigma = sigma,
        #old_points = old_df,
        new_points = new_df,
        title = "GP", #title = "Actualizamos el GP y el EI con las nuevas observaciones", QUITO TITLES Y SE LOS PONGO DIRECTO A LA SLIDES
        ei=ei
    )
  } else {
        plots[[3*iter + 1]] <- make_base_plot(
        x_grid,
        y_true,
        mu = mu,
        sigma = sigma,
        old_points = old_df,
        new_points = new_df,
        title = "", #title = "Actualizamos el GP y el EI con las nuevas observaciones",
        ei=ei
    )
  }
  

  old_df <- rbind(old_df, new_df) # el punto que era nuevo ahora es viejo

  # actualizamos quién es el nuevo punto
  new_x <- x_grid[which.max(ei)]

  new_df <- data.frame(
    x=new_x,
    y=0
  )

  plots[[3*iter + 2]] <- make_base_plot(
    x_grid,
    y_true,
    mu = mu,
    sigma = sigma,
    old_points = old_df,
    new_points = new_df,
    title = "GP", #"Elegimos un x* que maximice EI(x*)",
    ei = ei
  )

  new_y <- f(new_x)
  
  # actualizamos el df nuevo
  new_df <- data.frame(
    x=new_x,
    y=new_y
  )

  plots[[3*iter + 3]] <- make_base_plot(
    x_grid,
    y_true,
    mu = mu,
    sigma = sigma,
    old_points = old_df,
    new_points = new_df,
    title = "GP", #title = "Evaluamos f(x*)",
    ei = ei
  )

}
```
\begin{center}

\Huge{Ejecución paso a paso}

\end{center}

```{r results='asis', echo=FALSE}

for (i in seq_along(plots)) {

  cat("\n---\n")

  title <- ""

  if (i == 1) {
    title <- "Función subyacente y GP a priori"
  }

  if (i == 2) {
    title <- "Sampleo inicial"
  }

  if (i == 3) {
    title <- "Evaluamos f(x)"
  }

  if (i == 4) {
    title <- "Actualizamos nuestro conocimiento"
  }

  if (i > 4 & (i %% 3 == 2)) {
    title <- "Elegimos un x* que maximice EI(x*)"
  }

  if (i > 4 & (i %% 3 == 0)) {
    title <- "Evaluamos f(x*)"
  }

  if (i > 4 & (i %% 3 == 1)) {
    title <- "Actualizamos nuestro conocimiento"
  }

  cat(
    paste0(
      "\n# ",
      title,
      "\n\n"
    )
  )

  print(plots[[i]])
}
```

---

# Cerrando

El algoritmo de Optimización Bayesiana puede resultar útil cuando:

+ $f(x)$ es muy cara de evaluar.

+ $f(x)$ es una caja negra.

+ Tenemos cierto conocimiento o intuición sobre *cómo* es la función y queremos incorporarlo a nuestro algoritmo (en formar de *prior*).

Pero puede sufrir cuando:

+ $d$ la dimensión de $x$ es muy grande (en general, $d > 20$).

+ la función no es suave o tiene mucho ruido.
