---
title: "Bayesian Optimization Algorithm"
author: "Lucas Cavadini, Martin Calsina y Sebastian Souto"
date: "`r Sys.Date()`"
output: beamer_presentation
---

```{r setup, include=FALSE}
knitr::opts_chunk$set(echo = FALSE)
```
---

## Componentes principales

La optimización bayesiana tiene dos componentes fundamentales:

### 1. Surrogate model

Modelo probabilístico de la función objetivo.

En nuestro caso:

- Procesos Gaussianos.


### 2. Función de adquisición

Usa el surrogate model para decidir:

> “¿Dónde conviene evaluar la función ahora?”

Ejemplos:

- Expected Improvement (EI)
- Upper Confidence Bound (UCB)

---

## 1. Procesos Gaussianos

### Motivación

No conocemos la función verdadera:

\[
f(x)
\]

Entonces modelamos incertidumbre sobre ella.

\vspace{0.8cm}

### Idea:

\vspace{0.4cm}

> En vez de asumir una única función, consideramos una distribución de probabilidad sobre funciones posibles.

---

### Definición formal

\vspace{0.4cm}

Un Proceso Gaussiano es una colección de variables aleatorias tal que cualquier subconjunto finito de ellas tiene distribución normal multivariada.

\vspace{0.8cm}

### Notación:

\[
f(x) \sim GP(\mu(x), k(x,x'))
\]

---

## Componentes


### Mean function

\[
\mu(x)=\mathbb{E}[f(x)]
\]

Representa el valor esperado de la función.

\vspace{0.3cm}

### Kernel (covariance function)

\[
k(x,x') = Cov(f(x),f(x'))
\]

\vspace{0.6cm}

Determina:

- correlación entre puntos,
- suavidad,
- periodicidad,
- comportamiento de las funciones.

---

#### Intuición:
\vspace{0.3cm}

Si $k(x,x')$ es grande cuando $x \approx x'$ entonces el GP “cree” que $f(x) \approx f(x')$

\vspace{0.6cm}

+ Ejemplo: Kernel RBF

\[
k(x,x') = \sigma_f^2 \exp\left(-\frac{||x-x'||^2}{2l^2}\right)
\]

Hiperparámetros:

- \(l\): length-scale
- \(\sigma_f^2\): varianza

---


## Actualización Bayesiana del GP


\vspace{0.3cm}

### Prior

Antes de observar datos:

\[
f \sim GP(\mu,k)
\]

### Datos observados

Supongamos que observamos $D = \{(x_i,y_i)\}_{i=1}^n$ con $y_i=f(x_i)$ (o con ruido).

\vspace{0.3cm}

### Posterior

Luego de observar datos:

\[
f|D \sim GP(\mu_n,k_n)
\]

El posterior sigue siendo un GP.

---

## Distribución conjunta

Para puntos $x_1,\dots,x_n$, el GP induce:

\[
(f(x_1),\dots,f(x_n), f(x_*)) \sim \mathcal N(\mu,K)
\]

con:

\[
K_{ij}=k(x_i,x_j)
\]

Consideramos:

\[
\begin{pmatrix}
y\\
f_*
\end{pmatrix}
\sim
\mathcal N
\left(
\begin{pmatrix}
\mu(X)\\
\mu(x_*)
\end{pmatrix},
\begin{pmatrix}
K(X,X) & K(X,x_*)\\
K(x_*,X) & k(x_*,x_*)
\end{pmatrix}
\right)
\]

---

Entonces:

\[
f(x_*)|D
\sim
\mathcal N(\mu_n(x_*),\sigma_n^2(x_*))
\]

+ Posterior mean

\[
\mu_n(x_*)
=
\mu(x_*)
+
K(x_*,X)K(X,X)^{-1}(y-\mu(X))
\]

+ Posterior variance

\[
\sigma_n^2(x_*)
=
k(x_*,x_*)
-
K(x_*,X)K(X,X)^{-1}K(X,x_*)
\]

\vspace{0.3cm}



---

## 2. Función de adquisición


Función que utiliza el modelo probabilístico actual para decidir cuál es el próximo punto más conveniente para evaluar de la función objetivo.

\vspace{0.8cm}

### Trade-off exploración vs explotación

\vspace{0.3cm}

+ Explotación

Evaluar donde la media predicha es alta.

\vspace{0.2cm}

+ Exploración

Evaluar donde la incertidumbre es grande.

---

## Upper Confidence Bound (UCB)


### Definición

\[
UCB(x)=\mu_n(x)+\kappa \sigma_n(x)
\]

\vspace{0.8cm}

### Interpretación

+ Primer término $\mu_n(x)$ → explotación.


+ Segundo término $\kappa \sigma_n(x)$ → exploración.

---

## Expected Improvement (EI)

### Definición

Sea $f^+ = \max_i y_i$ el mejor valor observado. Definimos:

\[
I(x)=\max(f(x)-f^+,0)
\]

Entonces:

\[
EI(x)=\mathbb E[I(x)]
\]

\vspace{0.8cm}

+ Intuición: Es el valor esperado de la mejora que aporta $f(x)$, nos quedaremos con el argumento que la maximice.

---

## Pseudocódigo del algoritmo 

\scriptsize
```text
Definir prior GP sobre f

Observar f en n_0 puntos iniciales
n <- n_0

Mientras n <= N:

    Actualizar posterior GP

    x_n <- argmax a(x)

    y_n <- f(x_n)

    Agregar (x_n,y_n)

    n <- n + 1

Retornar:
    - mejor punto observado, o
    - punto con mayor media posterior
```


---

```{r results='hide'}
# setup, librerías y seed

library(DiceKriging) # tiene todo lo de GPs
library(ggplot2) # grafiquinhos
library(dplyr) # trae funciones útiles al estilo pandas para dataframes
library(patchwork) # simplifica un toque el uso de ggplot2

set.seed(123)
```

---


```{r}

# generador de funciones aleatorias
# podríamos hacerlo de varias maneras:
# 1: planteamos que las mismas se pueden aproximar/siguen un polinomio de grado fijo en el intervalo de interés
#   por ejemplo, f(x) = a_0 + a_1*x + a_2*x^2 + a_3*x^3 +a_4*x^4 y lo que generamos son los coeficientes a_i
# 2: como con el desarrollo en serie de fourier de una función cualquiera, generamos senos y cosenos (frecuencias) con 
# ciertos, períodos y fases [opté por esto porque es un toque más "suave" que lo que puede llegar a salir un polinomio] 

generate_function <- function() {

  # los valores min y max de las uniformes son completamente arbitrarios

  a1 <- runif(1, -5, 5)
  a2 <- runif(1, 0.5, 2)
  a3 <- runif(1, 0.1, 1)

  b1 <- runif(1, 0.5, 2)
  b2 <- runif(1, 2, 5)
  b3 <- runif(1, 5, 10)

  # va, estos no pq es una fase
  c1 <- runif(1, 0, 2*pi)
  c2 <- runif(1, 0, 2*pi)
  c3 <- runif(1, 0, 2*pi)

  return( function(x) {
    a1*sin(b1*x + c1) +
      a2*cos(b2*x + c2) +
      a3*sin(b3*x + c3)
  }) 
}
```

```{r}


# Es el EI dado un mu_n(x), sigma_n(x) y f_best
# es decir, acá mu_n no es la función mu_n si la misma ya evaluada en un x o un vector de x.
# Devuelve un vector de EI(x) según los mu_n y sigma_n pasados.
# En el paper está la eq 8 para el EI(x), yo uso la fórmula que citan acá:
# https://stats.stackexchange.com/questions/426782/intuitive-understanding-of-expected-improvement-for-gaussian-process
# que es un toque más corta, si quieren.
expected_improvement <- function(mu_n, sigma_n, f_best) {

  # esto es lo que va dentro de la funciones de densidad y acumulada de la normal
  z <- (mu_n - f_best) / sigma_n

  ei <- (mu_n - f_best) * pnorm(z) +
        sigma_n * dnorm(z)
 
  
  # si sigma_n es aprox 0, es porque es un punto ya sampleado (o muy cerca, numéricamente iguales),
  # su valor de f(x) debe ser menor igual a uno de los f_m(x), m <= n que vimos antes.
  ei[sigma_n < 1e-9] <- 0 # su EI es 0 entonces

  return(ei)

}
```

```{r}
# evaluamos f en puntos equiespaciados
grid_search <- function(f, x_min=0, x_max=10, N=10) {

  x <- seq(x_min, x_max, length.out = N)

  y <- f(x)

  best_idx <- which.max(y)

  list(
    x_best = x[best_idx],
    y_best = y[best_idx]
  )
}
```

```{r}
# evaluamos f en N puntos random
random_search <- function(f, x_min=0, x_max=10, N = 10) {

  x <- runif(N, x_min, x_max)

  y <- f(x)

  best_idx <- which.max(y)

  list(
    x_best = x[best_idx],
    y_best = y[best_idx]
  )
}
```

```{r}
# lo picante
bayes_opt <- function(f, # la f a optimizar
                      x_min=0, x_max=10, #dominio
                      N = 10, # cant total de evaluaciones
                      init_points = 3, # n_0, la cant de puntos iniciales a ver antes del loop
                      grid_size = 1000) { # lo

  # puntos iniciales
  X_obs <- runif(init_points, x_min, x_max) # generamos los puntos
  y_obs <- f(X_obs) # evaluamos

  x_grid <- seq(x_min, x_max, length.out = grid_size) # "dominio" (discretizado en algún sentido) de nuestra función, lo usamos para calcular el EI

  for (iter in 1:(N - init_points)) {

    # ajustar GP: km es la función principal para ajustar modelitos de DiceKriging, estima los params maximizando la likelihood por default
    # OJO: ENTIENDO QUE UN KRIGING MODEL (o al menos lo que escupe km) ES UNA GAUSSIAN PROCESS REGRESSION Y QUE SE LE DICE
    # KRIGING PQ ES ALGO MAS GENERAL (el paper de Kriging son 55 páginas donde habla de bocha de cosas aparte de GP)
    model <- km(
      design = data.frame(x = X_obs), # los inputs
      response = y_obs, # los outputs
      covtype = "exp", # el kernel o covarianza usado, mandamos el exponencial pq es el del paper (ma vale)
      control = list(trace = FALSE) # es para que no printee cosas al optimizar/actualizar el modelo
      # dice la doc help(km):
      #The optimisers are tunable by the user by the argument ‘control’.
      #Most of the control parameters proposed by ‘BFGS’ and ‘genoud’ can
      #be passed to ‘control’ except the ones that must be forced [for
      #the purpose of optimization setting], as indicated in the table
      #below. See ‘optim’ and ‘genoud’ to get more details about them.
    )

    # predicción posterior, dice help(predict):
    #Predicted values and (marginal of joint) conditional variances
    #based on a ‘km’ model.  95 % confidence intervals are given, based
    #on strong assumptions: Gaussian process assumption, specific prior
    #distribution on the trend parameters, known covariance parameters.
    # Nos dan esperanza y sigmas
    pred <- predict(
      model,
      newdata = data.frame(x = x_grid), 
      type = "SK" # esto influye en cómo es que se calcula el mean y el desvío estándar, puede valer UK o SK,
                  # en el paper de Krieger, si buscan la mean/sigma_SK y la comparan con la mean/sigma_UK
                  # CREO que la de NUESTRO paper es la de las eqs (2) y (3)
    )

    # se explican solitos
    mu <- pred$mean
    sigma <- pred$sd

    # acquisition, la posta es que mu y sigma van a ser un vector sólo la primera vez (que sampleamos 3 puntos), luego es uno solo
    ei <- expected_improvement(
      mu,
      sigma,
      max(y_obs) #el f* del paper
    )

    # próximo punto: el paper no aclara cómo conseguir el x que maximice el EI_n(x), sólo te dice "no te persigas, que esto se
    # optimiza fácil pq es barato evaluarla, a mí me funca usar Newton". Yo soy más polenta y hago un grid search 
    # en mil puntos en el intervalo [0, 10]
    # OJO: si quieren podemos usar algún algoritmo de optimización para buscarlo, pero a fines prácticos con esto va a bastar porque
    # probamos una barbaridad de puntos ()
    next_x <- x_grid[which.max(ei)]

    next_y <- f(next_x) # evaluamos

    # actualizamos el dataset
    X_obs <- c(X_obs, next_x)
    y_obs <- c(y_obs, next_y)
  }

  # reportamos el mayor f(x_m) más grande que hayamos visto y el x_m
  best_idx <- which.max(y_obs)

  list(
    x_best = X_obs[best_idx],
    y_best = y_obs[best_idx]
  )

}
```


```{r}
# params de simulación
n_functions <- 30
budget <- 10# el N grande
x_min = 0
x_max = 30
```

```{r}

set.seed(123)

results <- vector("list", n_functions)

for (i in 1:n_functions) {

  f <- generate_function()

  # grilla para buscar el máximo "verdadero" de la f en cuestión
  fine_grid <- seq(x_min, x_max, length.out = 10000)

  y_fine <- f(fine_grid)

  true_max <- max(y_fine)

  # métodos
  grid_res <- grid_search(f, x_min=x_min, x_max=x_max, N=budget)

  rand_res <- random_search(f, x_min=x_min, x_max=x_max, N = budget)

  bo_res <- bayes_opt(f, x_min=x_min, x_max=x_max, N = budget)

  # guardamos resultados
  results[[i]] <- data.frame(
    function_id = i,

    method = c(
      "Grid Search",
      "Random Search",
      "Bayesian Optimization"
    ),

    best_found = c(
      grid_res$y_best,
      rand_res$y_best,
      bo_res$y_best
    ),

    # cuánto le faltó a cada método para llegar al verdadero máximo
    regret = c(
      true_max - grid_res$y_best,
      true_max - rand_res$y_best,
      true_max - bo_res$y_best
    )
  )
}
```

```{r results='hide'}
# juntamos los df
df_results <- bind_rows(results)

df_results
```

```{r results='hide'}
# resultados

summary_table <- df_results %>%
  group_by(method) %>%
  summarise(
    mean_regret = mean(regret),
    sd_regret = sd(regret),
    mean_best = mean(best_found)
  )

summary_table

# OJO, si el intervalo es muy chiquito, por ser nuestras funciones relativamente suaves y N=10, Grid Search y Random Search
# andan re bien, si es un toquecito más grande ahí ya BO gana cómodo
```

```{r results='hide'}
ggplot(df_results,
       aes(x = method, y = regret)) +

  geom_boxplot() +

  theme_minimal() +

  labs(
    title = "Regret by optimization method",
    x = "",
    y = "Regret"
  )
```